臺灣士林地方法院交通事件裁定　　　　 94年度交聲字第329號
原處分機關　臺北市交通事件裁決所
異　議　人
即受處分人　甲○○
上列異議人即受處分人因違反道路交通管理處罰條例案件，對於
臺北市交通事件裁決所中華民國94年2 月24日所為之處分（原處
分案號：北市裁二字第裁22-ACV058438號），聲明異議，本院裁
定如下：
    主  文
原處分撤銷。
甲○○機車駕駛人，駕駛汽車，不服從交通勤務警察之稽查，處
罰鍰新台幣玖佰元，並予記違規點數壹點。
    理  由
一、按汽車駕駛人，駕駛汽車，不服從交通勤務警察之指揮或稽
    查者，處新台幣900 元以上1,800 元以下罰鍰，道路交通管
    理處罰條例第60條第2 項第1 款定有明文；而汽車駕駛人，
    違反第上開規定者，除依原條款處罰鍰外，並記違規點數1
    點，道路交通管理處罰條例第63條第1 項第1 款亦定有明文
    。又本條之規定目的乃在於賦予交通勤務警察執法人員對於
    所目睹之違規案件當場稽查之權限，故只要稽查人員業已表
    明交通勤務執法人員身分，用路人即應加以配合查證，即便
    被稽查人對於違規事實有所爭議，亦只能對員警口頭申訴或
    事後聲明異議，而不能當場無故拒絕或不服從查察，要屬當
    然。
二、本件受處分人即異議人甲○○於93年12月8 日上午7 時45分
    許，駕駛車號DPL-549 號輕型機車，沿臺北市○○街由北往
    南方向行駛至南京路口時，該前行路口號誌已轉換為紅燈，
    駕駛人仍繼續行駛闖越紅燈違規右轉，為臺北市政府警察局
    松山分局行駛於同路段執勤員警發現，經警攔停要求其出示
    駕照、行照等證件時，竟不願出示，將所駕駛車輛停放於同
    路段315 號前之機慢車停車彎格位內，並趁攔停員警查證該
    車籍資料之際，未經員警之允許，逕自行離去，當場為攔停
    員警記下車號，而以受處分人違反道路交通管理處罰條例第
    60條第1 項「汽車駕駛人，駕駛汽車有違反本條例之行為，
    經交通勤務警察制止時，不聽制止或拒絕停車接受稽查而逃
    逸」之規定掣單舉發。受處分人對於不聽制止逃逸部分則經
    受處分人於應到案日期前向原處分機關提出申訴，經原處分
    機關請舉發單位調查結果，仍認受處分人確有前述違規行為
    ，原處分機關乃依道路交通管理處罰條例第60條第1 項、第
    63條第1 項第1 款及違反道路交通管理事件統一裁罰基準及
    處理細則暨標準表之規定，於94年2 月24日裁處受處分人罰
    鍰新台幣3,000 元，併予記違規點數1 點。
三、受處分人異議意旨矢口否認有前述違規後不聽制止逃逸之行
    為，辯稱：伊認為伊並未違規，員警沒有照相證據，而與員
    警爭執不下，因上班即將遲到，遂向員警表示如堅持開單請
    依權責開立，伊不接受罰單後，即自行先到公司簽到上班，
    伊後來有回到案發現場時，員警及車子已不見云云。惟查：
    受處分人係於前揭時地，因闖越紅燈違規右轉經警當場攔停
    後，員警要求出示證件，其不願出示，並將機車停放於同路
    段315 號前之機慢車停車彎格位內，趁員警查證該車籍資料
    之際，逕行離去等事實，業據臺北市政府警察局松山分局查
    證屬實函覆原處分機關，有該局94年1 月12日北市警松分交
    字第09430006100 號函在卷可稽，且參酌受處分人異議意旨
    亦自承當時並未經員警同意即行離去等情，前開事實應可認
    定。受處分人雖以前詞置辯，然查駕駛人因遭交通勤務警察
    執法人員攔停稽查，除非有正當理由（例如：有天然災害突
    發，若不走避將導致生命危險等）或經稽查人員同意，否則
    不能之因素並不能以個人工作等理由加以拒絕或逕行離去，
    是上班即將遲到乙節，並不能據以為不服從稽查逕行離去之
    正當理由，甚為顯然。是其所辯，核非正當之免罰事由而不
    足採。
四、原處分機關因而依前開條例第60條第1 項、第63條第1 項第
    1 款規定裁處異議人罰鍰新台幣3,000 元，並記違規點數1
    點，固非無見。然受處分人於員警攔停時，確曾停車接受稽
    查，已如前述。是被告係於停車接受稽查後，另逕自離去，
    核與道路交通管理處罰條例第60條第1 項所定駕駛人違規後
    ，拒絕停車接受稽查或不聽制止而逃逸之要件不合（該條文
    義顯係指駕駛人違規後，根本沒有停車就離去之情形），受
    處分人所為應屬同條第2 項第1 款之「不服從」交通勤務警
    察稽查（未經允准藉詞離開現場）之違規行為。原處分機關
    依同條例第60條第1 項規定予以裁罰，自有未洽。本件受處
    分人異議意旨空言否認違規行為，雖無理由，惟原處分既有
    未洽，自應由本院將原處分撤銷，另依同條例第60 條 第2
    項第1 款、道路交通管理事件統一裁罰基準及處理細則第2
    條所定之到案日前到案規定，逕行裁處異議人該條項最低額
    罰鍰新台幣900 元，並依同條例第63條第1 項第1 款規定併
    予記違規點數1 點如主文第2 項所示，以資適法。
五、據上論斷，應依道路交通案件處理辦法第20條前段，裁定如
    主文。
中　　華　　民　　國　　94　　年　　5 　　月　　20　　日
                  交通法庭法  官  王沛雷
以上正本證明與原本無異。
如不服本裁定，應於送達後5 日內，向本院提出抗告狀。
                          書記官  詹志鵬
中　　華　　民　　國　　94　　年　　5 　　月　　30　　日
